最高法院刑事判決　　　　　　九十四年度台上字第二○四三號
　　上訴人　甲○○
　　　　　　　　　　號
上列上訴人因偽造文書案件，不服台灣高等法院高雄分院中華民
國九十一年六月二十八日第二審判決（九十一年度上訴字第三一
五號，起訴案號：台灣屏東地方法院檢察署八十九年度偵字第二
五四七號），提起上訴，本院判決如下：
    主  文
上訴駁回。
    理  由
按刑事訴訟法第三百七十七條規定，上訴於第三審法院，非以判
決違背法令為理由，不得為之。是提起第三審上訴，應以原判決
違背法令為理由，係屬法定要件。如果上訴理由狀並未依據卷內
訴訟資料，具體指摘原判決不適用何種法則或如何適用不當，或
所指摘原判決違法情事，顯與法律規定得為第三審上訴理由之違
法情形，不相適合時，均應認其上訴為違背法律上之程式，予以
駁回。本件上訴人甲○○上訴意旨略稱：(一)、原判決僅憑上訴人
所有之小貨車，其車身號碼為未據起訴之陳正順所偽造，並無相
關事證，即認定上訴人應無不知之理及上訴人與陳正順有共同犯
意聯絡云云，此乃毫無事證依據之臆測。(二)、上訴人所有之小貨
車，市價約新台幣（下同）十至十一萬元，而以三萬餘元（近四
萬元）之代價委請陳正順修理，無論陳正順係以正當方式或以非
法之「借屍還魂」方式修復該車。上訴人既支付相當之修理費，
焉有同意陳正順以「借屍還魂」方式修車，自陷刑責之理。(三)、
上訴人之小貨車為舊車型，被害人之小貨車為新車型。依一般常
識，新車型之車輛其引擎較佳，上訴人有無必要花費三萬餘元，
而仍使用舊引擎？(四)、上訴人所使用之小貨車，經證人李朝猛、
戴家晉等專業人士勘驗結果，查知引擎號碼與車身號碼不符，且
車身號碼部分之鈑金，已遭重新銲接。然車身號碼係在不顯眼處
，若非刻意檢查，不容易知悉有異樣，故上訴人向交通部公路局
高雄區監理所屏東監理站（下稱屏東監理站）申請驗車重新發給
牌照時，並未被發覺，而仍准許上訴人所請。況新、舊車型，其
外觀差異不大，幾近一致，上訴人未察覺係「借屍還魂」之車輛
，乃屬常情。況監理站之人員亦未發現偽造車身號碼，原判決竟
謂「任何人必知車身來源不明」，違背論理法則云云。
惟查：原判決綜合全案卷證資料，本於事實審法院之推理作用，
認定上訴人於向屏東監理站申請驗車重新核發牌照時，有行使偽
造之車身號碼犯行，乃撤銷第一審不當之判決，改判論處上訴人
共同行使偽造私文書，足以生損害於公眾及他人罪刑，已詳細說
明其所憑之證據及認定之理由。對於上訴人因其所有之小貨車因
車禍撞損，竟以近四萬元之代價委託陳正順以「借屍還魂」方式
處理，由陳正順利用鄞昭華所失竊小貨車之車身，偽造車身號碼
為「0000000」，重新銲接，換裝為上訴人之車輛，再由
上訴人向屏東監理站申請驗車重新發給牌照，嗣上訴人駕駛該車
輛時，為鄞昭華發現報警查獲。嗣經鑑識人員會同原車廠人員勘
驗結果，該車身與上訴人原有小貨車之年份不符（上訴人之車輛
為舊車型），引擎號碼與車身號碼亦不相配合，車身號碼所附著
之鐵片，有重新銲接痕跡，業經鑑識人員戴家晉及原車廠人員簡
明源、李朝猛證述明確，並有照片六張附卷可稽。又扣案之車輛
，兩邊各多加一片壓力板，每邊均為五片（原廠為四片），係為
載重所須而加裝，業經被害人鄞昭華指認在卷。且警方於查獲該
車輛時，在駕駛座上方遮陽板內扣得一張黃色字條，載有「南無
寶悅佛、李同財叩拜」字樣，而「李同財」即鄞昭華之配偶，亦
據鄞昭華指證在卷並有該紙條附卷可資證明，足見該車身係來自
鄞昭華之小貨車。上訴人既知悉陳正順所修復之車輛，其車身與
原有車輛不同（上訴人之車輛為舊車型，陳正順所交付者為新車
型），而不同之車身，其車身號碼當然不同，上訴人於向屏東監
理站申請驗車重新核發牌照時，自知悉必使車身號碼與原來撞損
車輛之車身號碼相同，方能通過以原車重新換發牌照之檢驗，則
上訴人與陳正順對於偽造車身號碼行使，即有共同之犯意聯絡，
因認上訴人應負共同行使偽造私文書責任，亦已詳加說明。並非
上訴意旨所稱之，毫無證據，任憑臆測。至於屏東監理站於驗車
時，未發覺車身號碼係屬偽造，其原因不一（可能被矇敝、或有
過失、或配合上訴人之請求等），此部分不在起訴之範圍，法院
無從審酌。況上訴人於收受修復之車輛時，已經知悉座椅、內裝
、車身之年份均與原車不同（見第一審卷第四十五頁、原審卷第
三十四頁），原判決所載「任何人必知換裝之車身來源不明」，
即係指知悉座椅、內裝、車身之年份均與原車不同時，「任何人
必知換裝之車身來源不明」而言，要與屏東監理站於驗車時，未
發覺偽造車身號碼顯然無涉。上訴意旨徒憑己見，就原判決關於
偽造文書已說明事項或屬原審採證認事職權之適法行使，任意指
摘，復為單純之事實上爭辯，顯與法律規定得為第三審上訴理由
之違法情形，不相適合。其上訴違背法律上之程式，應予駁回。
又裁判上一罪案件之重罪得提起第三審上訴，其輕罪部分雖不得
上訴，依審判不可分原則，第三審法院亦應併予審判，但以重罪
部分之上訴合法為前提，如該上訴為不合法，第三審法院既應從
程序上予以駁回，而無從為實體上判決，對於輕罪部分自無從適
用審判不可分原則，併為實體上審判。按刑事訴訟法第三百七十
六條所列各罪之案件，經第二審判決者，不得上訴於第三審法院
，為該法條所明定。本件上訴人故買贓物部分，原審係論以刑法
第三百四十九條第二項之罪，並認與偽造文書部分有方法結果之
牽連關係，應從一重之偽造文書罪處斷。而故買贓物罪核屬刑事
訴訟法第三百七十六條第七款之案件，依上開說明，既經第二審
判決，自不得上訴於第三審法院。本件偽造文書部分之上訴為不
合法，無從為實體上審理，已如前述，則對於輕罪之故買贓物部
分，自無從適用審判不可分原則，併為實體上審判，亦應從程序
上予以駁回。
據上論結，應依刑事訴訟法第三百九十五條前段，判決如主文。
中　　華　　民　　國　九十四　年　　四　　月　二十一　日
                      最高法院刑事第十二庭
                          審判長法官  謝　俊　雄
                                法官  陳　世　雄
                                法官  蘇　振　堂
                                法官  吳　信　銘
                                法官  徐　文　亮
      本件正本證明與原本無異
                                      書  記  官
中　　華　　民　　國　九十四　年　　四　　月　二十五　日
                                                      Ｔ
